【裁判字號】    88,易,1111
【裁判日期】    890306
【裁判案由】    違反毒品危害防制條例
【裁判全文】
台灣彰化地方法院刑事判決                        八十八年度易字第一一一一號
    公  訴  人  臺灣彰化地方法院檢察署檢察官
    被      告  甲○○
右列被告因違反毒品危害防制條例案件，經檢察官提起公訴（八十八年度偵緝字第四
０二號），本院判決如左：
        主  文
甲○○連續施用第二級毒品，累犯，處有期徒刑壹年；又持有第一級毒品，累犯，處
有期徒刑拾月，扣案驗餘之海洛因參包（原合計淨重參點陸貳公克，包裝重壹點零壹
公克）及該包裝塑膠袋參個，均沒收銷燬之。應執行有期徒刑壹年捌月，扣案驗餘之
海洛因參包（原合計淨重參點陸貳公克，包裝重壹點零壹公克）及該包裝塑膠袋參個
，均沒收銷燬之。
        事  實
一、甲○○前於民國（下同）八十二年七月間曾犯違反麻醉藥品管理條例罪，經本院
    判處有期徒刑八月確定，於八十三年一月十三日執行完畢。出獄後，復於八十七
    年七月間再犯施用毒品案件，經台灣彰化地方法院檢察署檢察官依據本院八十七
    年度毒聲字第四四三號裁定執行觀察、勒戒後，認無繼續施用毒品之傾向，業於
    八十七年七月三十日以八十七年度偵字第五九七０號不起訴處分確定在案。詎復
    基於概括之犯意，自八十七年八月間某日起，迄八十八年五月初止，在彰化縣花
    壇鄉灣東村隴西巷三六弄二號住處，以燒烤安非他命產生氣體再吸食之方式，平
    均約每二日吸食一次，每次吸食之數量少於０．一公克，而連續施用第二級毒品
    安非他命多次。又於八十八年一月中旬某日十九時許在台中市○○路三三九號惠
    朋超級市場前，自卓宜霖處無償受讓第一級毒品海洛因三包（原合計淨重三．六
    二公克，包裝重一．０一公克），即持有之，迄八十八年二月一日晚間八時許在
    彰化縣花壇鄉灣東村隴西巷三六弄二號住處持有中為警查獲，並自其所駕駛之牌
    照號碼Ａ７─６６９８號自用小客車上扣得上揭塑膠袋裝之海洛因三小包。其經
    偵訊具保後即逃匿，至八十八年六月二十六日始為警緝獲，其間並續行施用第二
    級毒品安非他命至八十八年五月初止。嗣後經臺灣彰化地方法院檢察署檢察官依
    據本院八十八年度毒聲字第二一一六號裁定執行觀察勒戒後，認有繼續施用毒品
    之傾向。
二、案經南投縣警察局草屯分局報請臺灣南投地方法院檢察署檢察官呈由臺灣高等法
    院台中分院檢察署核轉台灣彰化地方法院檢察署檢察官偵查起訴。
        理  由
一、右揭事實，訊據被告甲○○坦承不諱，並有如前開事實欄所示之海洛因扣案可證
    ，且被告為警查獲時所採取之尿液，經送檢驗結果，亦呈甲基安非他命陽性反應
    ，有南投縣衛生局出具之尿液檢驗成績書一紙附卷可稽（見台灣彰化地方法院檢
    察署八十八年度偵字第三六０一號偵查卷第十三頁）。另扣案之海洛因三包（原
    合計淨重三．六二公克，包裝重一．０一公克），並經法務部調查局鑑驗屬實，
    有該局鑑定通知書在卷足憑（見上揭卷第十二頁）。又查被告於八十七年七月間
    再犯施用毒品案件，經台灣彰化地方法院檢察署檢察官依據本院八十七年度毒聲
    字第四四三號裁定執行觀察、勒戒後，認無繼續施用毒品之傾向，業於八十七年
    七月三十日以八十七年度偵字第五九七０號不起訴處分確定在案，亦有不起訴處
    分書附卷可稽。其於五年內再犯毒品危害防制條例第十條之罪，經觀察、勒戒後
    ，認有繼續施用毒品之傾向，亦有台灣彰化看守所附設勒戒處所出具之有無繼續
    施用毒品傾向證明書一件附卷可憑。綜上所述，本案事證已臻明確，被告犯行洵
    堪認定。另被告於警、偵雖曾供承其於勒戒後有再施用第一級毒品海洛因一次之
    情事，但被告於本院審理時則否認有施用第一級毒品海洛因之事實，因乏具體證
    據憑信其於警、偵訊時供述為真正，自不能以被告供訴施用時間之後所扣得之三
    包海洛因憑為被告施用第一級海洛因之佐證。是被告持有前開海洛因三小包，雖
    可疑係出於意圖販賣或轉轉而為之，但因無相關事證，可資認定，則公訴人認定
    被告係單純持有一節，與事理尚非不相合，且與刑事證據法則，亦無悖離之處，
    自堪採取。又被告施用第二級毒品安非他命之頻次，既經被告偵訊時供述甚詳（
    見台灣彰化地方法院檢察署八十八度偵緝字第四０二號偵查卷第十三頁反面），
    已足採信。其於本院審理時雖改稱：每天施用，且有時一天施用多次，吸食之量
    很多云云，惟核之事理情節，顯係被告慮及被查扣之安非他命數量至鉅，復經指
    證有販賣第二級毒品安非他命事實，恐被訴販賣第二級毒品之罪責無從解免，始
    翻異前供，冀圖推卸，其為規避之詞，至為明顯，是被告部分之自白，自難憑信
    ，附此敘明。
二、按海洛因與安非他命係分屬第一級毒品與第二級毒品，此稽之毒品危害防制條例
    第二條第二項第一、二款可明。核被告上揭施用第二級毒品安非他命與持有第一
    級毒品海洛因之行為，係分犯毒品危害防制條例第十條第二項之施用第二級毒品
    罪及同條例第十一條第一項之持有第一級毒品罪。其於施用之際，持有第二級毒
    品安非他命之行為，應為施用之高度行為吸收，不另論罪。所犯上開二罪，犯意
    各別，構成要件互殊，應分論併罰。被告前後數次施用第二級毒品之犯行，時間
    緊接，構成要件相同，可認係基於概括犯意為之，為連續犯，應依刑法第五十六
    條之規定論以一罪，並加重其刑。又查被告前於八十二年七月間曾犯違反麻醉藥
    品管理條例罪，經本院判處有期徒刑八月確定，於八十三年一月十三日執行完畢
    在案之事實，有本院被告全國前案紀錄表、台灣彰化地方法院檢察署刑案資料查
    註紀錄表各一份附卷足按，其於有期徒刑執行完畢後，五年以內再犯有期徒刑以
    上之本罪，為累犯，所犯二罪之本刑，均應依刑法第四十七條之規定加重之（施
    用第二級毒品罪部分遞加重之）。另查被告犯上開二罪經警查獲時，既供出毒品
    來源，因而破獲，自宜斟酌本案之情節，依毒品危害防制條例第十七條之規定，
    微量減輕其刑。
三、按施用毒品，除戕害自身之健康、生命外，並已衍生危害家庭之不良後果，且損
    及社會、國家之整體利益。被告前既曾因吸用安非他命經判處有期徒刑，已執行
    完畢，又再施用毒品，亦經執行觀察、勒戒，已無繼續施用之傾向，經不起訴處
    分確定在案，尚不能深切體悟，自愛自重，猶不顧施用毒品對其個人、家庭及社
    會、國家所造成之危害與負累，而再犯之，且復持有第一級毒品海洛因，顯難認
    其罪責係屬輕微，自應受相當之刑罰制裁，始符社會正義。爰審酌被告之素行不
    佳、犯罪之動機、情節、所生危害及其他犯罪情節，並犯後之態度等一切情狀，
    所犯二罪各量處如主文所示之刑，並定其應執行之刑。切望被告此後自愛自重，
    惕勵自新，勿存僥倖之心，專心戮力於工作及家庭，毋愧負國家、社會助成戒斷
    毒癮之苦心與殷望。扣案事實欄所載扣案驗餘之海洛因三包係屬毒品，而包裝之
    塑膠袋三個因事實上無從與附著其上之海洛因析離，自應與其內所包裝之海洛因
    ，併認係屬毒品，不問何人所有，均依法宣告沒收銷燬之。另被告於案發時所持
    有之安非他命八小包，公訴人認定係被告供販賣之用，與其施用無涉，已另案移
    併本院審理，核與事理相符，堪予採取，自毋庸併於本案被告施用第二級毒品之
    罪刑內宣告沒收銷燬之，附此敘明。
據上論斷，應依刑事訴訟法第二百九十九條第一項前段，毒品危害防制條例第十條第
二項、第十一條第一項、第十七條、第十八條第一項前段，刑法第十一條前段、第四
十七條、第五十六條、第五十一條第五款，判決如主文。
中      華      民      國    八十九    年      三      月      六      日
                                臺灣彰化地方法院刑事第三庭
                                        法      官    蔡紹良
右正本證明與原本無異。
如不服本判決應於送達後十日內向本院提出上訴狀(須附繕本)。
                                        法院書記官    鐘麗芳
中    華    民    國      八十九      年       三      月     八      日
毒品危害防制條例第十條：
施用第一級毒品者，處六月以上五年以下有期徒刑。
施用第二級毒品者，處三年以下有期徒刑。
毒品危害防制條例第十一條：
持有第一級毒品者，處三年以下有期徒刑、拘役或新臺幣五萬元以下罰金。
持有第二級毒品者，處二年以下有期徒刑、拘役或新臺幣三萬元以下罰金。
持有專供製造或施用毒品之器具者，處一年以下有期徒刑、拘役或新臺幣一萬元以  下罰金。


司法院資訊處製作；財團法人民間司法改革基金會備份。
